【裁判字號】    95,訴,1454
【裁判日期】    951130
【裁判案由】    毒品危害防制條例
【裁判全文】
臺灣板橋地方法院刑事判決              95年度訴字第1454號
公  訴  人  臺灣板橋地方法院檢察署檢察官
被      告  乙○○
指定辯護人  本院公設辯護人甲○○
上列被告因違反毒品危害防制條例案件，經檢察官提起公訴（95
年度偵字第7862號），本院判決如下：
    主  文
乙○○共同販賣第三級毒品，未遂，處有期徒刑年；扣案之第
三級毒品愷他命貳包（驗餘淨重計零點伍伍公克）、SonyEric
sson牌手機壹支（序號為00000000000000000 號，含SIM 卡壹枚
）均沒收。
    事  實
一、乙○○乃民國76年8 月3 日生，為18歲以上未滿20歲之人。
    乙○○曾於95年1 月間，因車禍致右手骨折無法工作而無經
    濟收入，遂於同年3 月23日20時許至台北縣樹林市樹林火車
    站附近之網咖尋求綽號「阿酸」之不詳真實姓名成年男子欲
    向其借款花用，惟因綽號「阿酸」之男子本身亦缺資力，乃
    交付事先已分裝完成之毒品愷他命2 包（起訴書載為K 他命
    2 包，惟依毒品危害防制條例第2 條附表三編號19所載，扣
    案物品其英文學名「Ketamine」之法定中文名稱應為「愷他
    命」，因此起訴書此部分所載均應予更正，下同），而囑乙
    ○○可以1 包售價新臺幣（下同）1,000 元販賣予不特定之
    人營利，詎乙○○明知愷他命係毒品危害防制條例第2 條第
    2 項第3 款所列之第三級毒品，不得非法販賣，竟因經濟困
    窘即予以應允，而與綽號「阿酸」共同基於意圖販賣營利之
    犯意聯絡而收受上開愷他命2 包，並約定乙○○可藉此賺取
    每包200 元做為報酬，至其餘販售所得則歸綽號「阿酸」之
    男子取得。嗣乙○○即於95年3 月24日11時20分許，在臺北
    縣板橋市○○路○ 段125 巷38號3 樓住處，藉進入網際網路
    「北部人聊天室」，以「缺錢賣褲子需要密我」之代號，散
    布「我回本回八百＝＝賣妳八百我要怎麼賺」、「一包一千
    讓我賺兩百吧」等販賣毒品之訊息，而欲以每包愷他命索價
    1,000 元販賣他人圖利，並留下其所使用之行動電話號碼
    0000000000號供買方為聯絡之工具，適有員警在該網站進行
    巡邏勤務，佯裝擬向乙○○購買愷他命，並約定於同日14時
    30分許，在臺北縣板橋市○○路○ 段156 號前進行交易，而
    以電話誘出乙○○並當場逮捕，且扣得前述愷他命2 包（淨
    重計0.55公克，取樣0.015 公克已鑑驗迨盡，驗餘淨重計0.
    535 公克）以及乙○○所有供其聯繫出售前揭毒品事宜之序
    號為00000000000000000 號之SonyEricsson牌手機1 支（含
    SIM卡1枚）等物。
    理  由
一、上揭事實業據被告乙○○於警詢、檢察官偵訊及本院準備程
    序、審判時均坦承不諱（偵查卷第7 頁反面至第9 頁、第30
    頁至第31頁、第37頁至第38頁，以及本院卷第21頁至第23頁
    、第50頁），核與警至網路聊天室所下載之列印資料4 紙內
    容「「我回本回八百＝＝賣妳八百  我要怎麼賺」、「一包
    一千  讓我賺兩百吧」及回應聯絡電話0000000000等節大致
    相符（偵卷第21頁至第24頁），乃被告為警查獲時所扣得之
    白色結晶粉末2 包經送檢驗結果，亦確認係屬愷他命（淨重
    計0.55公克，取樣0.015 公克已鑑驗殆盡，驗餘淨重計0.53
    5 公克），此有臺北縣政府警察局板橋分局95年3 月24日北
    縣警板刑字第0950011093號刑事案件證物採驗紀錄表及臺灣
    檢驗科技股份有限公司95年5 月2 日CH/2006/40924 號檢驗
    報告在卷足佐（本院卷第44頁、第45頁），此外並有被告於
    警詢中自承為其所有供為聯繫買受愷他命之人所使用之手機
    1 支（序號為00000000000000000 號，SonyEricsson牌，含
    SI M卡1 枚，其行動電話號碼則為0000000000）扣案可佐。
    被告自白核與事實相符，自足憑信。又本件被告既因欲圖販
    賣，而於談妥出售價款之分配數額後自前述綽號「阿酸」之
    男子收受扣案之毒品愷他命2 包（即前揭愷他命並非被告所
    販入），且其後復在網際網路「北部人聊天室」內散布販賣
    毒品之訊息，並明確指述販售對價及聯絡方法，且經回應，
    顯見彼於警方與之聯絡前即有販賣愷他命之意圖，而警方與
    其聯繫亦不過係彰顯被告犯行，被告亦係因有販賣之意圖始
    會應允（即被告非因警方之引誘、唆使或刺激始起意販賣）
    ，惟因警方並無購買真意，尚難論以販賣既遂罪行，故本件
    被告所為，應屬未遂行為。綜上，本件事證明確，被告犯行
    堪以認定。
二、修正法律規定適用之比較：
  (一)按被告行為後，刑法上第28條有關共同正犯之規定，固於94
    年1 月7 日修正公布（舊刑法第28條條文移為同條第2 項）
    ，並於95年7 月1 日施行，惟被告所為依修正前後刑法之規
    定既均構成共同正犯，對被告而言修正後規定並未較為有利
    ，應逕依修正前之舊刑法第28條適用。
  (二)被告行為後，未遂犯之處罰規定原為刑法第26條前段，亦於
    上開時間修正改列為刑法第25條第2 項，比較修正前後刑法
    規定，修正後規定對被告而言亦無較為有利，應逕依修正前
    之舊刑法第26條前段適用。
三、核被告乙○○所為，係犯毒品危害防制條例第4 條第6 項、
    第3 項之販賣第三級毒品未遂罪（被告乙○○持有第三級毒
    品，並無應予處罰之規定）。被告乙○○與綽號「阿酸」之
    男子間，就上述犯行之實施，有犯意聯絡及行為分擔，為共
    同正犯。惟被告雖著手販賣愷他命，然因未發生犯罪結果，
    尚屬未遂，應依舊刑法第26條第2 項規定，按既遂犯之刑減
    輕其刑。又公訴人雖認被告係基於販賣第3 級毒品愷他命之
    犯意，自綽號「阿酸」之成年男子處以每包800 元之價格販
    入扣案之愷他命，所為係觸犯同條例第4 條第3 項之販賣第
    三級毒品既遂罪嫌，然參酌被告原係因「‧‧‧缺錢跑去樹
    林火車站的網咖找他（按指綽號「阿酸」之男子，下同）借
    錢，他也沒錢而當場拿兩包給我要我拿去賣錢換現金‧‧‧
    」、「‧‧‧等我賣出去的時候我在（按應為「再」之誤）
    將販賣所得一包八百兩包共一千六百元的成本給他，剩下的
    我自己賺」、「‧‧‧我本來打算向綽號阿酸借錢，他也剛
    好沒錢所以他才拿K 他命要我找人賣‧‧‧」、「我拿成本
    一包約0.4 公克新臺幣八百塊，大算賣新臺幣一千元，準備
    賺取兩百元」（偵卷第8 頁）、「我本來要該阿酸借錢，他
    給我毒品賣」（偵卷第31頁）、「（檢察官問：K 他命1 包
    買多少？）是阿酸拿給我的，他跟我講好賣1000元要給他
    800 元」（偵卷第37頁）等情，其取得扣案愷他命之初既未
    支付任何對價，而其於取得愷他命後如有販售所得，又與綽
    號「阿酸」之男子約定需分配出售之價金（被告取得其中之
    200 元，餘800 元歸由綽號「阿酸」之人取得），顯見被告
    並非基於自行營利售賣意圖而由綽號「阿酸」之成年男子處
    「販入」前述愷他命即無庸疑（按二人應屬本件販賣行為之
    共犯已如前述），惟其在接受該等毒品後雖應綽號「阿酸」
    之囑咐為圖出售他人，而於網際網路「北部人聊天室」散布
    販賣之訊息予不特定之人並經回應，然因為警方佯裝購買愷
    他命而誘出並予以逮捕致未能出售前述愷他命，故其行為應
    僅止於販賣未遂之程度而已，是公訴人所認被告所為係屬販
    賣既遂云云，容有誤會，惟因罪名仍屬相同（因既未遂僅屬
    行為態樣之區別而已），即不涉及法條之變更，附此說明。
    爰審酌被告並無刑事不法前科之素行、因一時貪圖不法所得
    而犯罪，惟尚未實際進行販賣即遭查獲，本身亦未實際獲得
    不法利得，查扣之毒品數量並非甚多，及其智識程度、犯後
    態度等及其他一切情狀，量處如主文所示之刑，以示懲戒。
四、扣案之第3 級毒品愷他命2 包（總淨重0.55公克，取樣0.01
    5 公克已鑑驗迨盡，驗餘淨重0.535 公克，又依現今檢驗技
    術，驗後包裝袋仍會殘留若干檢驗物品，故本件包裝袋已與
    愷他命無從分離而單獨測重），公訴人雖請求依毒品危害防
    制條例第18條第1 項之規定宣告沒收並銷燬之，然查，前揭
    條文僅規定「查獲之第一、二級毒品，不問屬於犯人與否，
    均宣告沒收銷燬之，查獲之第三、四級毒品，無正當理由而
    擅自持有者，均沒入銷燬之‧‧‧」，可見查獲之毒品如係
    第1 、2 級毒品，始可沒收銷燬之，乃本件愷他命既僅屬第
    3 級毒品，自無從依前揭規定諭知「沒收銷燬之」，是公訴
    人所認尚有誤會；惟前揭愷他命於警詢中明確坦承已為其所
    有（偵查卷第7 頁反面），且係供被告預備供犯罪（販賣）
    所用之物，爰參酌毒品危害防制條例第19條第1 項前段之規
    定宣告沒收。又扣案被告預備供與買家聯繫出售毒品愷他命
    事宜之手機1 支（SonyEricsson牌，序號為0000000000000
    0000號，含SIM 卡1 枚），既亦係被告所有，另應依刑法第
    38條第1 項第2 項之規定併予宣告沒收。
據上論斷，應依刑事訴訟法第299 條第1 項前段、毒品危害防制
條例第4 條第3 項、第6 項、第19條第1 項、刑法第11條前段、
第2 條第1 項前段、（修正前）第28條、（修正前）第26條前段
、第38條第1 項第2 款，判決如主文。
本案經檢察官朱學瑛到庭執行職務。
中    華    民    國    95    年    11    月    30    日
                  刑事第三庭審判長法  官  陳忠行
                                  法  官  廖怡貞
                                  法  官  蕭胤瑮
上列正本證明與原本無異。
如不服本判決，應於判決送達後十日內向本院提出上訴狀（應附
繕本），上訴於臺灣高等法院。
                                  書記官  黃炎煌
中    華    民    國    95    年    11    月    30    日
附錄：本案論罪科刑法條全文
毒品危害防制條例第5條第3項
意圖販賣而持有第三級毒品者，處3 年以上10年以下有期徒刑，
得併科新臺幣3百萬元以下罰金。


司法院資訊處製作；財團法人民間司法改革基金會備份。
